【裁判字號】    97,聲判,163
【裁判日期】    971224
【裁判案由】    聲請交付審判
【裁判全文】
臺灣臺北地方法院刑事裁定             97年度聲判字第163號
聲  請  人  丁○○
代  理  人  胡坤佑律師
被      告  乙○○
            丙○○
            戊○○
            甲○○
上列聲請人即告訴人因告訴被告詐欺案件，不服臺灣高等法院檢
察署檢察長中華民國九十七年八月二十九日駁回再議之處分（九
十七年度上聲議字第四六○八號），聲請交付審判，本院裁定如
下：
    主  文
聲請駁回。
    理  由
一、聲請交付審判意旨略以；
（一）被告丙○○與被告乙○○會計師合夥經營大立會計師事務
      所（下稱大立事務所）以業務需資金周轉為由，自民國（
      下同）九十四年十一月起至九十六年六月底止，於大立事
      務所，由擔任秘書之被告戊○○交付以大立國際開發事業
      有限公司（下稱大立公司）負責人被告甲○○名義簽發之
      支票共計七十三張予聲請人丁○○為擔保，陸續向聲請人
      借款新臺幣（下同）一億六百萬元。詎於九十六年七月二
      日、三日，大立事務所所交付之三張支票經期提示均遭退
      票，被告丙○○即向聲請人謊稱因大立事務所一時資金短
      絀而無法兌現，聲請人無奈之下乃應允大立事務所延長還
      款期限至九十六年七月十八日，並於九十六年七月十日與
      被告戊○○辦理換票事宜，且約定於同月十五日協商其餘
      未到期之支票問題。孰知被告等人屆期竟避不見面，直至
      九十六年八月初，聲請人始知大立事務所已關門歇業，嗣
      經聲請人查詢後始獲悉大立事務所並無設立登記資料，被
      告丙○○自稱擁有多處資產亦非屬實，聲請人方知受騙，
      因認被告四人均涉犯詐欺罪嫌云云。
（二）偵查中檢察官對於資金往來對象未詳加調查，即逕自推論
      借貸關係存在於聲請人與被告丙○○間，然被告丙○○用
      以償還借款之支票，皆非以被告丙○○之名義簽發，被告
      丙○○亦未於任何一張支票上背書，且開立支票之大立公
      司亦僅為被告甲○○所掛名負責人之空殼公司，應認被告
      丙○○自始即無還款之意。又檢察官對於被告甲○○與被
      告丙○○、乙○○間之關係、聲請人受騙資金之去向、被
      告等人有無償還計畫、被告丙○○為何以大立事務所需求
      資金為名向外借款、又為何以大立公司開立之支票還款、
      大立公司經營何項業務、大立公司與大立事務所之關係為
      何等事項，亦未詳予調查，為此向本院聲請交付審判等語
      。
二、按告訴人不服上級法院檢察署檢察長或檢察總長認再議為無
    理由而駁回之處分者，得於接受處分書後十日內委任律師提
    出理由狀，向該管第一審法院聲請交付審判。法院認為交付
    審判之聲請不合法或無理由者，應駁回之。刑事訴訟法第二
    百五十八條之一、第二百五十八條之三第二項前段分別定有
    明文。查本件聲請人以被告四人涉犯詐欺罪嫌，向臺灣臺北
    地方法院檢察署提起告訴，經該署檢察官為不起訴處分後，
    聲請人不服聲請再議，經臺灣高等法院檢察署檢察長於九十
    七年八月二十九日，以九十七年度上聲議字第四六○八號認
    再議為無理由而駁回再議。再議處分書係於九十七年九月十
    六日送達於聲請人，經聲請人收受前開再議駁回處分書後，
    於同月二十六日委任律師，向本院聲請交付審判等情，分別
    有前揭不起訴處分書、處分書、送達證書及本院收文章戳在
    卷可稽，足認聲請人係於法定期間內聲請交付審判，合先敘
    明。
三、次按刑事訴訟法第二百五十八條之一規定告訴人得向法院聲
    請交付審判，核其立法意旨，係法律對於「檢察官不起訴或
    緩起訴裁量權」制衡之外部監督機制，此時，法院之職責僅
    在就檢察官所為不起訴或緩起訴之處分是否正確加以審查，
    藉以防止檢察機關濫權。依此立法精神，同法第二百五十八
    條之三第三項規定：「法院就交付審判之聲請為裁定前，得
    為必要之調查」，其所謂「得為必要之調查」，係指調查證
    據之範圍應以偵查中曾顯現者為限，不可就新提出之證據再
    為調查，亦不可蒐集偵查卷宗以外之證據，否則將與刑事訴
    訟法第二百六十條之再行起訴規定混淆不清（臺灣高等法院
    九十一年四月二十五日刑庭會議法律問題研討意見參照）。
    又法院於審查交付審判之聲請有無理由時，除認為告訴人所
    指摘不利被告之事證未經檢察機關詳為調查或斟酌，或不起
    訴處分書所載理由違背經驗法則、論理法則或其他證據法則
    者外，不宜率予交付審判（法院辦理刑事訴訟案件應行注意
    事項第一百十八項參照）。至上開所謂告訴人所指摘不利被
    告之事證未經檢察機關詳為調查，係指告訴人所提出請求調
    查之證據，檢察官未予調查，且若經調查，即足以動搖原偵
    查檢察官事實之認定及處分之決定，倘調查結果，尚不足以
    動搖原事實之認定及處分之決定者，仍不能率予交付審判，
    合先敘明。
四、經查：
（一）依聲請人於警詢及偵查中之指述，聲請人均係指稱由被告
      丙○○出面與之接洽，款項則均係匯入被告丙○○設於萬
      泰商業銀行股份有限公司松江分行帳戶，有聲請人警詢筆
      錄及匯款單據附卷可稽。而聲請人雖指稱係由被告乙○○
      、丙○○、戊○○、甲○○共同向其詐騙財物，然依卷內
      資料除有戊○○自承代為轉交以甲○○開立之票據外，並
      無其他資料可資認定被告乙○○、戊○○、甲○○等人有
      何與聲請人接觸之積極行為。則被告甲○○、戊○○、乙○○等人既未曾參與聲請人與被告丙○○之借貸洽談過程
      ，亦非聲請人匯款對象，自難僅憑被告甲○○具名簽發還
      款票據、被告戊○○曾持票轉交予聲請人，或被告乙○○
      曾由被告丙○○仲介大立事務所業務等情，即逕認渠等與
      聲請人間係有借貸關係，亦難以此即認被告四人涉有共同
      詐欺犯行。是原處分機關認借貸關係僅存在於聲請人與被
      告丙○○間，並無顯然違反證據法則、論理法則或經驗法
      則之情。
（二）又聲請人雖一再指稱係遭到被告四人以詐術欺騙，惟依卷
      內證據所示，除聲請人單方面之指述外，並無其他積極證
      據可資證明被告四人曾經提出虛假文件或物品使聲請人陷
      於錯誤，是聲請人逕以被告丙○○無法還款一事即認被告
      四人有詐欺犯意及犯行，尚難憑採。況且，聲請人係於九
      十四年起透過朋友介紹認識被告丙○○，並自同年十一月
      一日起即多次借款予被告丙○○，並約定利率為月息百分
      之四，且自九十四年十一月到九十六年五月間，被告丙○○提出之支票均有兌現，還款均屬正常，而由聲請人按月
      收取百分之四之利息等情，業據聲請人於偵查中陳述明確
      。另聲請人甚代被告丙○○向友人邱顯清籌措資金，從中
      獲取利差一節，亦經原處分機關以九十七年度調偵字第六
      號案件查明在卷。是聲請人在被告丙○○未能提出任何擔
      保品之情形下，仍願持續多次借款並收取年息百分之四十
      八之高額利息，足見聲請人應係經過一定之風險評估後始
      願為之，亦難認聲請人有遭被告丙○○施以詐術而陷於錯
      誤。
（三）另聲請人於原處分機關偵查中，雖有請求檢察官傳訊證人
      趙家衍及陳鳳玲，然其待證事項則係該等證人遭被告四人
      詐騙之經過，並無法明確證明被告四人有何詐欺聲請人之
      行為，是原處分機關縱令傳訊該等證人，亦非即可足以動
      搖原處分機關之事實認定及決定，自難以此而認原處分有
      違法情事。至聲請人一再指稱被告四人有利用高額利息違
      法吸金之犯罪嫌疑，然此與聲請人所指被告涉犯之詐欺犯
      行無關，附此敘明。
五、綜上所述，本件聲請人聲請交付審判指摘之事實，均經檢察
    官於不起訴處分書及再議處分書內敘明理由，並無聲請人所
    指摘不利被告之事證未經詳為調查或斟酌之情事，且其採證
    與認事用法，又無違背經驗法則、論理法則與證據法則之處
    ，則聲請人所執前詞聲請交付審判，尚不足以認定原不起訴
    處分及再議駁回處分之理由有所不當，揆諸上開說明，本件
    交付審判之聲請為無理由，應予駁回。
六、依刑事訴訟法第二五八條之三第二項前段，裁定如主文。
中    華    民    國    97    年    12    月    24    日
                  刑事第七庭審判長法  官  高偉文
                                  法  官  林欣苑
                                  法  官  林勇如
上正本證明與原本無異。
本裁定不得抗告。
                                  書記官  葉潔如
中    華    民    國    97    年    12    月    24    日


司法院資訊處製作；財團法人民間司法改革基金會備份。
